【裁判字號】    97,抗,646
【裁判日期】    970430
【裁判案由】    假扣押
【裁判全文】
臺灣高等法院民事裁定                   97年度抗字第646號
抗  告  人  甲○○
                        4樓
抗告人因與相對人合作金庫商業銀行股份有限公司間假扣押事件
，對於中華民國97年1 月14日臺灣臺北地方法院97年度裁全字第
440號所為裁定提起抗告，本院裁定如下：
    主  文
原裁定關於抗告人部分及命抗告人負擔聲請費用部分均廢棄。
上開廢棄部分，相對人在原法院之聲請駁回。
抗告費用由抗告人負擔。
    理  由
一、按債權人就金錢請求或得易為金錢請求之請求，欲保全強制
    執行者，固得聲請假扣押，惟為此項聲請，依民國92年2月7
    日修訂公布，同年9 月1日生效之民事訴訟法第526條第1、2
    項規定：「請求及假扣押之原因，應釋明之。」、「前項釋
    明如有不足，而債權人陳明願供擔保或法院認為適當者，法
    院得定相當之擔保，命供擔保後為假扣押。」。而所謂假扣
    押之原因，依同法第523 條之規定，係指日後有不能強制執
    行或甚難執行之虞，或應在外國為強制執行之情形，如債務
    人浪費財產，增加負擔，或就其財產為不利益之處分，將成
    為無資力之狀態，或將移住遠地、逃匿無蹤、隱匿財產等是
    。債權人就假扣押之原因，依法有釋明之義務，如釋明不足
    ，而債權人陳明願供擔保或法院認為適當者，法院始得定相
    當之擔保，命供擔保後為假扣押。故依上開修正後之法文規
    定，法院僅得於債權人釋明不足時，准其供擔保以補足之。
    債權人不得未為任何釋明，而全以擔保代其釋明之責。且如
    釋明之不足無法由債權人供擔保以補足之，法院仍應駁回債
    權人之聲請，非一經債權人陳明願供擔保，即當然准為該項
    假扣押（最高法院92 年度臺抗字第425號裁判參照）。再依
    同法第284 條規定：「釋明事實上之主張者，得用可使法院
    信其主張為真實之一切證據。但不能即時調查者，不在此限
    。」。所謂因釋明而應提出法院能即時調查之證據，係指當
    事人於釋明其事實上之主張時，應同時提出可供法院得隨時
    進行調查之證據而言，故當事人如未同時提出供釋明用之證
    據，法院自無裁定限期命其補正之必要，最高法院75年度臺
    抗字第453號裁定亦可資參酌。
二、原法院以：依相對人就其所主張之請求及假扣押原因，除已
    提出本票影本等件外，復據陳明願供擔保以補釋明之不足，
    所請假扣押核無不合，而為准予假扣押，固非無見，惟查相
    對人於原法院僅提出本票影本、授信約定書影本、連帶保證
    書影本為證，僅能釋明所主張本件假扣押之「本案請求原因
    」，惟就「假扣押之原因」，抗告人僅泛稱抗告人負債甚鉅
    ，正擬脫產，所寄催告書抗告人並未來行清理債務，如不假
    扣押債權必有日後不能執行之虞云云，然並未提出任何可使
    法院信其主張為真實之證據，是本件究有何日後不能執行或
    甚難執行之虞之假扣押原因存在，抗告人全未為任何之釋明
    。故抗告人雖陳明願供擔保以代釋明，惟依首揭說明，其本
    件聲請於法不合，不應准許，抗告意旨指摘原裁定不當，求
    予廢棄，經核依法並無不合，爰就抗告部分廢棄原裁定，另
    裁定如主文所示。
三、據上論結本件抗告為有理由，爰裁定如主文。
中    華    民    國    97    年    4     月    30    日
                    民事第二庭
                        審判長法  官  吳謙仁
                              法  官  李瓊蔭
                              法  官  蘇瑞華
正本係照原本作成。
本裁定除以適用法規顯有錯誤為理由，並經本院許可外，不得再
抗告。如提起再抗告，應於收受後10日內委任律師為代理人向本
院提出再抗告狀。並繳納再抗告費新台幣１千元。
中    華    民    國    97    年    4     月    30    日
                              書記官  高澄純


司法院資訊處製作；財團法人民間司法改革基金會備份。
